【裁判字號】    92,聲再,15
【裁判日期】    921215
【裁判案由】    聲請再審
【裁判全文】
臺灣臺中地方法院刑事裁定                          九十二年度聲再字第一五號
    再審聲請人
    即受判決人  甲○○
右列聲請人因偽造文書案件，對於本院中華民國九十二年四月二十五日第一審確定判
決（九十一年度易字第一二八三號），聲請再審，本院裁定如左：
    主  文
再審之聲請駁回。
    理  由
一、再審聲請意旨略以：按刑事訴訟法第四百二十條第一項第四款及第六款規定，有
    罪之判決確定後，原判決所憑之通常法院或特別法院之裁判已經確定裁判變更，
    或因發現確實之新證據，足認受有罪判決之人應受無罪、免訴、免刑或輕於原判
    決所認罪名之判決者，得為受判決人之利益聲請再審。聲請人甲○○與同案被告
    盧坤金、江秀娥前因偽造文書案件經本院九十一年度易字第一二八三號判處罪刑
    ，聲請人未上訴因而確定，同案被告盧坤金、江秀娥則提起上訴，惟臺灣高等法
    院臺中分院九十二年度上易字第一一三四號判決將原判決關於同案被告盧坤金、
    江秀娥部分撤銷，並判決被告盧坤金、江秀娥均無罪，其理由係以被告盧坤金有
    自耕農證明，足證被告盧坤金、江秀娥二人出資購買土地，而約定登記於聲請人
    甲○○名義，俟賣出後，被告二人再會算盈虧，係隱性之信託行為；而將購得之
    不動產信託登記予第三人，法律並無限制，於法並無不合，此亦足以證明聲請人
    等於主觀上並無使公務員登載不實之犯罪故意。原判決遽論聲請人罪責，自有未
    洽，為此聲請再審，請求再開審判程序，調查新證據，為聲請人有利之認定云云
    。
二、按有罪之判決確定後，因發現確實之新證據，足認受有罪判決之人應受無罪、免
    訴、免刑或輕於原判決所認罪名之判決者，得聲請再審，刑事訴訟法第四百二十
    條第一項第六款定有明文。又所稱之「確實之新證據」，於形式上需具備「新規
    性」（又稱「嶄新性」），於實體上需具備「明確性」（又稱「顯著性」）之要
    件始足當之，申言之，所謂發見之新證據，係指該項證據，事實審法院於判決前
    因未經發見，不及調查斟酌，至其後始行發見者而言，若判決前已經當事人提出
    或聲請調查之證據，經原法院捨棄不採者，即非該條款所謂發見之新證據，且另
    應就該「新證據」是否具備事實審判決前已經存在，為法院、當事人所不知，事
    後方行發見之「嶄新性」加以審查，為判斷應否准予開始再審之準據，（最高法
    院二十八年度抗字第八號判例、最高法院八十五年度台抗字第三０八號判決要旨
    參照）；又前開所謂確實證據，係指該項證據之本體顯然足為被告有利之判決，
    不須經過調查者而言，如果證據之真偽尚待調查，即與確實證據之意義不符，不
    能據為再審之理由，且該證據必須顯然可認為足以動搖原有罪確定判決，而為受
    判決人無罪、免訴、免刑或輕於原判決所認罪名之判決者為限（最高法院十九年
    度抗字第八號判例、最高法院七十七年度台抗字第六０號判決要旨參照）。
三、經查：
(一)、聲請人於聲請書中僅泛言，因發現確實之新證據，足認聲請人應受無罪之判決等
    語，並未具體明確敘明所謂之確實新證據為何。然依其聲請書意旨以觀，苟係指
    臺灣高等法院臺中分院九十二年七月二十九日九十二年上易字第一一三四號刑事
    判決書，則該判決書並非於最後事實審即原審判決前即已存在，依前開說明自與
    新證據之要件未合。又若係指該偽造文書同案被告盧坤金於臺灣高等法院臺中分
    院上易字第一一三四號偽造文書案件中所提出之農地承受（出租）人自耕能力證
    明書（九十二年度上易字第一一三四號卷第十五頁）而言。惟查聲請人與同案被
    告盧坤金原為夫妻關係，且皆以執行代書業務為業，業據聲請人、同案被告盧坤
    金、江秀娥供承在卷，並有本院八十七年易字第二九五四號刑事判決書在卷可查
    （九十偵字第一七九四二號卷第十二頁背面、第三四頁，九十二年上易字第一一
    三四號卷頁四十、頁四十二）。衡情，聲請人與同案被告盧坤金，於當時既係夫
    妻又為代書，並實際從事房地產投資，應對當時農地移轉之限制知之甚詳，是以
    聲請人對於同案被告盧坤金當時是否具備自耕農身分，而持有農地承受（出租）
    人自耕能力證明書乙節，應當知悉，惟其於原審並未主張並提出前開農地承受（
    出租）人自耕能力證明書，故難認前開農地承受（出租）人自耕能力證明書係事
    實審判決前已經存在，而為「法院、當事人所不知」，依前開之說明，自與新證
    據之「嶄新性」要件未合。次查前開同案被告盧坤金之農地承受（出租）人自耕
    能力證明書核發之時間為八十六年十月二十七日，並載明有效期間為六個月，而
    本案臺中縣霧峰鄉○○○段一－○一五六、一之○二二○地號農地移轉登記之日
    期為八十五年六月二十五日，此有前開自耕能力證明書及前開土地登記謄本二份
    在卷可參（九十年發查第三二七二號卷第十二頁、十四頁）。可知前開證明書之
    核發係於前開農地移轉登記之後，是以，依該證明書之形式觀之，亦無足證明同
    案被告盧坤金於前開農地移轉之際已具有自耕能力，而得以動搖原有罪確定判決
    ，亦與確實新證據之「明確性」尚有未合。準此，聲請人所主張之同案被告盧坤
    金之農地承受（出租）人自耕能力證明書，自非屬「確實之新證據」，核與刑事
    訴訟法第四百二十條第一項第六款所定之再審事由之要件尚有未合。
(二)、聲請人另謂，同案其餘被告盧坤金、江秀娥經原審判決有罪部分，業經臺灣高等
    法院臺中分院九十二年上易字第一一三四號判決撤銷原判決，並判決同案被告盧
    坤金、江秀娥等無罪確定，而認有刑事訴訟法第四百二十條第一項第四款之再審
    事由云云。惟按有罪之判決確定後，原判決所憑之通常法院或特別法院之裁判已
    經確定裁判變更者，足認受有罪判決之人應受無罪、免訴、免刑或輕於原判決所
    認罪名之判決者，得提起再審，刑事訴訟法第四百二十條第一項第四款定有明文
    。惟所指之原判決所憑之通常法院或特別法院之裁判已經確定裁判變更者，係指
    原判決憑據通常法院或特別法院之另一裁判，為認定事實之基礎而諭知有罪之判
    決後，其所憑之該一其他裁判，業經確定裁判變更者而言，若數被告共同實施犯
    罪而經第一審以同一判決宣告有罪，其中部分被告未經上訴先行確定，縱其餘被
    告上訴部分，經第二審改判諭知較輕之罪名確定，亦與上開規定有間，先行確定
    部分，自不得執此而為聲請再審之理由，最高法院八十六年度台抗字第三九四號
    判決要旨參照。是依前開說明，本件聲請人自不得因其於本院九十一年度易字第
    一二八三號判決罪刑後未上訴而先行確定，復持其餘被告上訴經臺灣高等法院臺
    中分院九十二年上易字第一一三四號撤銷原判決，另為無罪諭知之確定判決，而
    主張有刑事訴訟法第四百二十條第一項第四款之再審事由。故其前開主張顯無足
    採。
四、綜上所述，聲請人再審之聲請為無理由，應予駁回。
五、按再審乃係就原確定判決認定事實違誤所設之救濟途徑，苟認原審判決就犯罪成
    立要件之認定不當，而有判決違背實體法則之違誤，自應另循非常上訴途徑救濟
    ，究非再審之範疇可資救濟，附此敘明。
六、據上論斷，應依刑事訴訟法第四百三十四條第一項規定，裁定如主文。
中      華      民      國      九十二    年    十二    月    十五    日
                            臺灣臺中地方法院刑事第十四庭
                                    審判長法  官  楊  真  明
                                          法  官  陳      葳
                                          法  官  劉  逸  成
右正本證明與原本無異。
如不服本裁定，應於裁定送達後五日內向本院提出抗告狀。
                                          書記官
中      華      民      國     九十二     年     十二   月     十五    日


司法院資訊處製作；財團法人民間司法改革基金會備份。
